臺灣新竹地方法院刑事判決
110年度易字第161號
公  訴  人  臺灣新竹地方檢察署檢察官
被      告  葉毅偉


上列被告因贓物案件，經檢察官聲請簡易判決處刑（109年度偵
字第4523、7832號），本院認不宜以簡易判決處刑（原案號110
年度竹簡字第15號），改依通常程序審理，並判決如下：
    主    文
葉毅偉無罪。
    理    由
一、聲請簡易判決處刑意旨略以：被告葉毅偉與林保宏為朋友關
    係，林保宏（所涉贓物罪嫌，另為不起訴處分）係新竹巿東
    區公道五路2段23之1號陳立車行之負責人，被告為陳立車行
    之業務經理。被告明知來歷不明之車牌號碼000-0000號（於
    民國108年8月30日，宋秋婷所失竊自小客車懸掛之車牌，已
    發還宋秋婷）、AYF-9527號（於108年12月11日，謝曜陽所
    失竊自小客車懸掛之車牌）車牌各2面及車牌號碼000-000號
    車牌1面（係於107年6月29日，張妤珊所失竊機車懸掛之車
    牌，已發還張妤珊）極有可能係他人失竊物品，竟仍基於寄
    藏贓物之犯意，將上開車牌加以收受後存放在上址車行辦公
    室櫃子內。嗣於109年4月16日下午2時50分許，為警另案持
    搜索票在上址車行內查獲，並扣得上開車牌。因認被告涉犯
    刑法第349條第1項之寄藏贓物罪嫌等語。
二、按犯罪事實應依證據認定之，無證據不得認定犯罪事實。又
    不能證明被告犯罪者，應諭知無罪之判決，刑事訴訟法第15
    4條第2項、第301條第1項分別定有明文。
三、聲請簡易判決處刑意旨認被告涉有上開罪嫌，無非係以被告
    警詢、偵訊時之供述、證人宋秋婷、張妤珊於警詢時之證詞
    、證人李官燁於偵查時之證述、證人林保宏於警詢、偵查時
    之證言、新竹市警察局第三分局扣押筆錄、扣押物品目錄表
    、失車案件基本資料詳細畫面報表、贓物認領保管單、新竹
    市警察局車輛尋獲電腦輸入單等為主要論據。
四、訊據被告固坦承其為陳立車行之業務經理，受僱於林保宏，
    因將車號000-0000號、AYF-9527號車牌各2面及168-KZX號車
    牌1面，放在辦公室櫃子內而遭警於109年4月16日下午2時50
    分許查獲之事實，惟堅詞否認有何寄藏贓物罪嫌，辯稱：其
    從事權利車之買賣（即無法實際過戶，僅將使用權出售之車
    輛），之所以會取得車號000-0000號這兩面車牌，是因為於
    108年7月間，其向何秉詮購買車號000-0000號車時，車牌少
    了一面，何秉詮就把BAR-8539號車牌兩面先借其懸掛開回車
    行，何秉詮說該車牌係其前妻的，後來何秉詮有跟其要回該
    兩面車牌，但其一忙就忘記寄回去給何秉詮；另車號000-00
    00號這台車子，係其於108年5月間購入，是車主謝曜陽的親
    戚林羽晏開過來車行說要賣，當時其查該車並無報案失竊的
    紀錄，就依程序完成買賣；而車號000-000號車牌，係之前
    客戶李官燁向車行承租豐田WISH休旅車，於歸還時放在車上
    的，其發現後就打電話通知李官燁來拿，李官燁說會回來拿
    ，但之後李官燁就被警察抓走了，其以為該車牌是李官燁的
    ，就先代為保管，也不知道會是贓物等語。經查：
　㈠被告為陳立車行業務經理，林保宏為該車行之負責人，被告
    因將車號000-0000號、AYF-9527號、168-KZX號車牌放在車
    行辦公室內，而於109年4月16日下午2時50分許為警查獲之
    事實，為被告於警詢、偵查及本院訊問時坦認在卷【見109
    年度偵字第4523號卷（下稱偵卷一）第10頁背面、第12頁、
    第125頁至第125頁背面，109年度偵字第7832號卷（下稱偵
    卷二）第61頁至第62頁，110年度竹簡字第15號卷（下稱簡
    字卷）第30頁至第34頁，110年度易字第161號卷（下稱本院
    卷）第144頁至第146頁、第166頁至第169頁、第259頁至第2
    63頁】，核與證人林保宏於警詢、偵查時之證述（見偵卷一
    第7頁背面至第8頁、第9頁、第97頁至第97頁背面）大致相
    符，並有新竹市警察局第三分局搜索扣押筆錄、扣押物品目
    錄表在卷可稽（見偵卷一第19頁至第20頁背面、第27頁），
    此部分事實，首堪認定。
　㈡本案扣案之車號000-0000號車牌兩面，並非贓物：
　1.查被告取得車號000-0000號車牌之緣由，係因其於108年7月
    間，至新北市○○區○○○○○○○○○○號為000-0000號之權利車時，
    因AUK-6907號原車牌僅有一面，故何秉詮將BAR-8539號車牌
    兩面借予被告將車子開回車行，除為被告供承在卷，已如前
    述外，被告並提供其與何秉詮間之LINE對話紀錄為證（見本
    院卷第19頁至第101頁）。觀之該對話紀錄，被告與何秉詮
    相約於108年7月18日至新北市○○區○○號000-0000號之權利車
    ，何秉詮並向被告表示AUK-6907號權利車懸掛之車牌即BAR-
    8539號，係登記在其太太名下，因原車牌少了一副，故暫時
    無法交付原車牌，嗣被告於108年7月18日將AUK-6907號權利
    車開回車行（懸掛BAR-8539號車牌），完成買賣手續後，何
    秉詮則於108年10月20日向被告表示請被告歸還該BAR-8539
    號車牌，否則其女友要報失竊，所示情節與被告所辯大體一
    致。
　2.而查宋秋婷為車號000-0000號自用小客車之登記所有人，其
    固曾於108年11月29日至桃園市政府警察局平鎮分局北勢派
    出所報案該車於108年8月30日遭他人「侵占」，有失車案件
    基本資料詳細畫面報表附卷可參（見偵卷一第50之1頁），
    惟經本院查詢檢察官書類後，查得該案嗣由臺灣桃園地方檢
    察署檢察官以109年度偵字第2078號立案偵查，涉嫌被告為
    何秉詮，偵查結果則為不起訴處分，理由略以：宋秋婷既於
    警詢、偵訊中均表示該BAR-8539號自用小客車係由何秉詮出
    資購買、使用，只是登記在其名下而已等語，足見該車之實
    際所有人為何秉詮，何秉詮因此取得、保管、使用該車，係
    以實際所有人名義為之，與刑法侵占罪之構成要件不符。換
    言之，該BAR-8539號車之實際所有人為何秉詮，宋秋婷提出
    侵占告訴，容有誤會。況被告於上開時間借用該車牌時，宋
    秋婷亦尚未報案遭他人侵占，顯見被告收受該車牌之際，應
    非贓物甚明。
　3.則BAR-8539號車牌之實際所有人既為何秉詮，何秉詮將該車
    牌借予被告，讓被告懸掛在AUK-6907號權利車上，以將AUK-
    6907號車開回陳立車行，完成買賣，該BAR-8539號車牌兩面
    ，顯非屬他人財產犯罪後所得之贓物，被告縱有收受行為，
    也與贓物罪之構成要件不符。
　㈢本案扣案之車號000-0000號車牌兩面，也非贓物：
　1.查被告辯稱該車號000-0000號自用小客車，也是其透過合法
    程序購入之權利車等語，並提供AYF-9527號自用小客車行照
    影本（車主登記為謝曜陽）、於108年6月15日簽具之權利車
    讓渡合約書、於108年6月3日簽署之汽車買賣合約書為證（
    見本院卷第103頁、第105頁）。被告於本院訊問及準備程序
    時並表示：當時把AYF-9527號車賣給其的人，並非謝曜陽本
    人，而是謝曜陽的親戚林羽晏，車主有先打電話聯絡，然後
    才把車子開到車行，當時其查該車並不是贓車等語（見簡字
    卷第32頁，本院卷第166頁至第168頁）。
　2.而查謝曜陽雖於108年12月11日至新竹市警察局第二分局埔
    頂派出所報案登記在其名下之AYF-9527號小客車於108年12
    月11日遭林羽晏「侵占」（見偵字卷第61頁），然證人謝曜
    陽於警詢、本院審理時證稱：林羽晏係其同母異父之哥哥，
    該車係於107年4月左右，其和林羽晏一起去桃園買，一直都
    由林羽晏使用，是以其名義貸款50萬元購入，但約定由林羽
    晏償還，因為林羽晏有債務問題，所以該車是借用其的名義
    登記，實際上是林羽晏要買這台車等語（見本院卷第151頁
    至第152頁、第244頁至第246頁），顯見AYF-9527號自用小
    客車之實際所有人為林羽晏，只是借名登記在謝曜陽名下而
    已，則林羽晏將AYF-9527號小客車出售予陳立車行，係屬有
    權處分，被告並進而取得該AYF-9527號車牌，該車牌也非屬
    他人財產犯罪後所得之贓物，被告縱有收受行為，也不該當
    於贓物罪之構成要件。
  ㈣本案欠缺積極證據證明被告主觀上對168-KZX號車牌為贓物乙
    節已有認識或預見：
　1.查車號000-000號普通重型機車，係張妤珊於107年6月29日
    所失竊，固有失車案件基本資料詳細畫面報表附卷可佐（見
    真卷一第56頁）。
　2.而證人李官燁於偵查、審理時證稱：其向陳立車行租過很多
    次車，每次都會換車，也有租過豐田WISH休旅車，目的是為
    了要犯案時能掩飾身份，也有開租來的車子去偷過東西，不
    過其犯案時會懸掛另外的車牌；其有偷過機車，也有把偷來
    的車牌放在向陳立車行承租的車子上，但其對168-KZX號這
    面車牌沒有印象，其也沒有印象說被告曾打電話要其把車牌
    拿回去；被告並不知道其是租車去犯案，是後來其被抓了之
    後，案件一直來，被告才知道，因為其曾把車牌留在車上，
    被告一直被警察找去問，被告有向其抱怨過等語（見偵卷一
    第128頁至第128頁背面，本院卷第247頁至第251頁），而表
    示其曾將竊得之車牌放在租賃車上，但被告並不知道其租車
    犯案，係於其被警查獲後，被告有因此至警局製作筆錄，被
    告斯時方知道其租車為犯罪工具的事情。
　3.檢察官審理時雖表示：被告於李官燁被警察查獲，而接受員
    警詢問後，就應該已經知道李官燁涉嫌竊盜案，縱使被告事
    前不知道，但事後還是繼續持有李官燁留下，來路不明的16
    8-KZX號車牌，應認被告有寄藏贓物之不確定故意等語。然
    竊取168-KZX號車牌之人，至今仍未尋獲，經本院以關鍵字
    「張妤珊、車牌」搜尋法務部檢察書類查詢系統後，也未能
    查得該面車牌與李官燁犯下之財產犯罪有關，則被告因李官
    燁之案件接受員警詢問，理當不會被問及有關168-KZX號車
    牌一事。被告並辯稱：其發現客人留下的車牌，與李官燁聯
    繫後，李官燁就說是他的，會回來拿，其便認為該車牌為李
    官燁所有，才會代為保管等語（見本院卷第263頁），所辯
    也非全然不可採信。
　　至李官燁雖表示其沒印象說被告曾打電話要其把168-KZX號
    車牌拿回去等語，然車行於發現客人遺忘留下之物品後，衡
    情當然會打電話提醒客人前來拿回，被告此部分所稱合於經
    驗法則，且於被告涉嫌贓物罪為警查獲後，迄至本院110年9
    月16日開庭時，已有相當時日，距離李官燁將該車牌留在租
    賃之休旅車上者，時隔更久，李官燁上開稱其已無印象等語
    ，也與常情無違，並不能以此反對被告為不利之認定。
  4.換言之，本案縱認168-KZX號車牌係李官燁財產犯罪後取得
    之贓物，並留在租賃之休旅車上而為警扣案，然卷內並無積
    極證據得以證明被告對該車牌為贓物乙節有所認識及預見，
    並加以寄藏、收受，基於罪證有疑，利於被告之原則，當應
    對被告為有利之認定。
五、綜上所述，本案扣案之BAR-8539號、AYF-9527號車牌各兩面
    ，均非屬贓物，卷內也無積極證據證明被告對168-KZX號車
    牌為贓物有所認識或預見，並加以收受、寄藏，檢察官所指
    事證，不足使本院產生被告有罪之心證，卷內亦無其他積極
    證據足資證明被告確有檢察官所指之犯嫌，自應為被告無罪
    之諭知，以免冤抑。
據上論斷，應依刑事訴訟法第452條、第301條第1項，判決如主
文。
本案經檢察官沈郁智聲請簡易判決處刑，檢察官黃翊雯到庭執行
職務。
中　　華　　民　　國　　110 　年　　10　　月　　14　　日
                  刑事第四庭  審判長法　官　陳健順
                                    法  官  郭哲宏
                                    法　官　楊祐庭
以上正本證明與原本無異。
如不服本判決應於收受本判決後20日內向本院提出上訴書狀，上
訴書狀應敘述具體理由。上訴書狀未敘述上訴理由者，應於上訴
期間屆滿後20日內補提理由書狀於本院(均須按他造當事人之人
數附繕本 )「切勿逕送上級法院」。 
中　　華　　民　　國　　110 　年　　10　　月　　14　　日
                                    書記官  陳紀語